---
title: "Dérivée"
author: "Corentin BRETONNIERE"
output:
  pdf_document: default
  html_document: default
  word_document: default
---

```{r setup, include=FALSE}
knitr::opts_chunk$set(echo = TRUE)
```
# 1/ Dériver par une fonction de dérivation

## A. Obtenir l'expression d'une dérivée (méthode facile)
La fonction R "D" permet de dériver des __expressions__ définies au préalable.   
```{r}
f=expression(x^2+3*x)
D(f,'x')
```

C'est également possible de dériver avec avec deux inconnus:   
```{r}
a<-expression(x^2+3*x+5*y^6)
D(a,'x')
D(a,'y')
```

## A.bis. Obtenir l'expression d'une dérivée (méthode compliquée)

D'abord, il faut assigner à une variable l'expression de la dérivée (monExpression <- deriv(~2*x^4 + sqrt(x), "x")).
La "~" est essentielle et elle doit figurer avant l'équation à dériver.
Ensuite il faut créer une fonction qui reprent l'expression de la dériver, ça créer la __fonction dérivé__.

Ensuite, on assigne à une autre variale (r) la fonction R "eval", elle sert à évaluer une expression R. A cette variable r dans laquelle est stocké la valeur de la dérivée on lui ajoute un attribut avec la fonction R "attr", la dimension est 'gradient'.
L'ajout de "; monExpression" à la fin permet d'afficher l'expression de la dérivée en "x".

```{r}
monExpression <- deriv(~2*x^4 + sqrt(x), "x")
maDerive <- function(x){
    monExpression 
    r <- eval(monExpression);
    r <- attr(r, 'gradient');
} ; monExpression
```

## B. Obtenir la valeur en 1 point

Pour afficher la valeur en x=2 par exemple il faut utiliser cette notation.   

```{r}
valeurDunPoint <- maDerive(2); valeurDunPoint
```

## C. Dériver un vecteur ou une matrice 

En appliquant la fonction "Vectorize" on appliquer cette dérivé à toutes les valeurs d'un vecteur ...   

```{r}
maDerive <- Vectorize(maDerive)

v <- c(1,2,3,4,5); maDerive(v)
```

... ou d'une matrice !   

```{r}
m <- matrix(data = 1:12, nrow = 3, ncol = 4); m; maDerive(m)
```

# 2/ Dériver par le calcul direct numérique de la dérivée

## A. Avec le taux d'accroissement dx  
```{r}
derivee  <- function (f, dx){
            d <- function(x)(f(x + dx)-f(x))/dx
            }
```

Avec cette méthode, on exprime directement "l'essence même" de la dérivée avec son expression originelle. Il faudra cependant préciser dx (valeur d'écart).   

```{r}
f <- function(x) x^2
d_ <- derivee(f,0.00000000001) #Valeur d'écart = 1 dix milliardième
d_(2)
```
Si on augmente la valeur d'écart, ça modifie logiquement la pente de la dérivée   

```{r}
d_2 <- derivee(f,0.001)
d_2(2)
```
## B. Application à des vecteurs et des matrices

Avec un vecteur :   

```{r}
d_vm <- Vectorize(d_)
v_ <- c(1,2,3,4); v_
d_vm(v_)
```
Avec une matrice diagonale :   

```{r}
m_ <- diag(1:3,3); m_
d_vm(m_)
```



